臺灣桃園地方法院刑事判決　　　　　　 100年度訴緝字第77號
公　訴　人　臺灣桃園地方法院檢察署檢察官
被　　　告　張俊德
上列被告因違反藥事法案件，經檢察官提起公訴（88年度偵字第
3475號），本院判決如下：
    主  文
本件免訴。
    理  由
一、公訴意旨略以：被告張俊德未經行政院衛生署核准，擅行於
    民國88年1 月20日，自美國洛杉機以手提袋、托運行李袋挾
    藏ＶＩＡＲＧＲＡ（俗稱威而鋼）藥品256 瓶（每瓶裝30顆
    ）之方式搭乘新加坡航空ＳＱ─００五號班機飛抵桃園中正
    國際機場而輸入該藥品進入台灣地區。嗣於翌日上午7 時許
    ，在該機場入境檢查台第15號台為稽查人員查獲，並扣得前
    開禁藥256 瓶。因認被告張俊德涉犯藥事法第82條第1 項之
    輸入禁藥罪嫌。
二、按時效完成者，應諭知免訴之判決，並得不經言詞辯論為之
    ，刑事訴訟法第302 條第2 款、第307 條分別定有明文。又
    行為後法律有變更者，適用行為時之法律，但行為後之法律
    有利於行為人者，適用最有利於行為人之法律，95年7 月 1
    日修正施行之刑法第2 條第1 項定有明文，本條規定係關於
    新舊法比較適用之準據法，其本身無關行為可罰性要件之變
    更，故於95年7 月1 日刑法部分條文修正施行後，如有涉及
    比較新舊法之問題，即應逕依修正後刑法第2 條第1 項規定
    ，為「從舊從輕」之比較（參見最高法院95年度第8 次刑事
    庭會議決議意旨）。
（一）查被告張俊德行為後，藥事法第82條業於93年4 月21日修
      正公布、93年4 月23日施行，嗣後又於95年5 月30日修正
      公布、95年7 月1 日施行，而被告張俊德行為時之規定為
      「製造或輸入偽藥或禁藥者，處7 年以下有期徒刑，得併
      科新台幣15萬元以下罰金。犯前項之罪，因而致人於死者
      ，處無期徒刑或7 年以上有期徒刑，致重傷者，處3 年以
      上10年以下有期徒刑。第1 項之未遂犯罰之。」、93年 4
      月21日修正後公布為「製造或輸入偽藥或禁藥者，處10年
      以下有期徒刑，得併科新臺幣1, 000萬元以下罰金。以犯
      前項之罪為常業者，處5 年以上12年以下有期徒刑，得併
      科新臺幣2,500 萬元以下罰金。犯前2 項之罪，因而致人
      於死者，處無期徒刑或10年以上有期徒刑，致重傷者，處
      7 年以上有期徒刑。因過失犯第1 項之罪者，處3 年以下
      有期徒刑、拘役或科新臺幣50萬元以下罰金。第1 項及第
      2 項之未遂犯罰之。」，嗣於95年5 月30日修正公布為「
      製造或輸入偽藥或禁藥者，處10年以下有期徒刑，得併科
      新臺幣1,000 萬元以下罰金。犯前項之罪，因而致人於死
      者，處無期徒刑或10年以上有期徒刑，致重傷者，處7 年
      以上有期徒刑。因過失犯第1 項之罪者，處3 年以下有期
      徒刑、拘役或科新臺幣50萬元以下罰金。第1 項之未遂犯
      罰之。」，經比較上開修正前後之法律，本件應適用被告
      張俊德行為時，即93年4 月21日修正前之藥事法第82條之
      規定較為有利。
（二）另刑法第80條關於追訴權消滅時效之規定，自95年7 月 1
      日修正施行，修正前刑法第80條原規定：「追訴權，因左
      列期間內不行使而消滅：（一）死刑、無期徒刑或10年以
      上有期徒刑者，20年。（二）3 年以上、10年未滿有期徒
      刑者，10年。（三）1 年以上、3 年未滿有期徒刑者，5
      年。（四）1 年未滿有期徒刑者，3 年。（五）拘役或罰
      金者，1 年。前項期間自犯罪成立之日起算。但犯罪行為
      有連續或繼續之狀態者，自行為終了之日起算」，而修正
      後刑法第80條規定：「追訴權，因下列期間內未起訴而消
      滅：（一）犯最重本刑為死刑、無期徒刑或10年以上有期
      徒刑之罪者，30年。（二）犯最重本刑為3 年以上10年未
      滿有期徒刑之罪者，20年。（三）犯最重本刑為1 年以上
      3 年未滿有期徒刑之罪者，10年。（四）犯最重本刑為1
      年未滿有期徒刑、拘役或罰金之罪者，5 年。前項期間自
      犯罪成立之日起算。但犯罪行為有繼續之狀態者，自行為
      終了之日起算」。本件被告張俊德被訴涉犯藥事法第82條
      第1項 之罪嫌，以93年4 月21日修正前藥事法之規定對其
      較為有利，已如前述，是依修正前刑法第80條之規定，追
      訴時效期間為10年，而修正後之刑法第80條則將追訴時效
      期間提高為20年，經比較新舊法之結果，以被告張俊德行
      為時之修正前刑法第80條規定較為有利。是本件應一體適
      用被告行為時之修正前刑法第80條、第83條之規定，合先
      敘明。
三、經查，本件起訴書所載被告張俊德於88年1 月21日涉犯本件
    輸入禁藥罪嫌，而於88年3 月1 日開始偵查後，於88年3 月
    26 日 提起公訴，同年4 月8 日繫屬本院，惟被告於本院審
    理時逃匿，經本院於88年6 月17日發布通緝等情，有臺灣桃
    園地方法院檢察署收案戳、起訴書、本院收案戳及本院通緝
    書等件在卷可稽，故本件追訴權時效，因被告逃匿致審判之
    程序，不能繼續，而停止其進行。又被告所犯之罪名，依修
    正前刑法第80條第1 項第2 款、第83條之規定，本案追訴權
    時效期間為10年，並加計因通緝而停止之2 年6 月，是本件
    追訴權時效自88年1 月21日被告犯罪行為日起算，加計前揭
    12 年6月追訴權時效期間，另因開始實施偵查之日即88年3
    月1 日起至本院發佈通緝之前1 日即88年6 月16日止之3 月
    又16日期間，除88年3 月26日起訴之翌日（27日）起至同年
    4 月7 日即繫屬本院之前1 日止，此12日期間因未進行任何
    偵、審作為，時效自應進行而須扣除外，餘3 月又4 日期間
    既在偵查或審理中，追訴權並無不行使之問題，時效自應停
    止進行，故應加計之。綜上，本案追訴權時效自被告犯罪行
    為終了日即88年1 月21日起算，分別加計本案追訴權時效期
    間10年、因通緝而停止期間即2 年6 月、前揭不生時效進行
    之期間即3 月又4 日，其追訴權時效應於100 年10月25日即
    告完成。從而，本件犯罪之追訴權時效既已完成，揆諸前開
    說明，爰不經言詞辯論，逕為免訴判決之諭知。
據上論斷，依刑事訴訟法第302 條第2 款、第307 條，判決如主
文。
中    華    民    國    100     年    11    月   30   日
                  刑事第十二庭  審判長法  官   許雅婷
                                      法  官   陳威帆
                                      法  官   黃裕民
以上正本證明與原本無異。
如不服本判決應於收受判決後10日內向本院提出上訴書狀，並應
敘述具體理由。其未敘述上訴理由者，應於上訴期間屆滿後20日
內向本院補提理由書( 均須按他造當事人之人數附繕本) 「切勿
逕送上級法院」。
                                      書記官   蕭秀蓉
中    華    民    國   100    年    11    月    30    日